臺灣士林地方法院民事裁定　　　　　　　 99年度監字第235號
聲　請　人　王勝川
相　對　人　王雪娥
上列聲請人聲請改定監護人事件，本院裁定如下：
    主  文
聲請駁回。
聲請程序費用由聲請人負擔。
    理  由
一、本件聲請意旨略以：聲請人及相對人均為禁治產人王周英之
    子女，王周英於民國98年9 月29日經鈞院宣告禁治產，並由
    其女即相對人監護，惟相對人未得聲請人之同意，逕與其他
    兄弟姊妹達成協議，欲出售王周英名下所有坐落於臺北市○
    ○區○○段一小段625 、625-1 、626 、626-1 、626-2 、
    627-1 等6 筆土地，且出售金額低於市價，足認相對人所為
    不符王周英之最佳利益，而有顯不適任之情事，為此，依民
    法第1113條準用第1106條之1 之規定，聲請改定聲請人為王
    周英之監護人等語。
二、相對人則以：系爭不動產係兩造之父親所留之遺產，由受監
    護宣告人王周英及6 名子女共同繼承，相對人及其他兄弟姊
    妹於99年9 月將系爭不動產過戶於王周英名下，在過戶之前
    即已協議出售該不動產，由王周英及6 名子女平均分配，王
    周英分得之價金將供其生活及醫療費用，然聲請人以出售之
    價金過低而不同意等語置辯。
三、按民法總則中華民國97年5 月2 日修正之條文施行前，已為
    禁治產宣告者，視為已為監護宣告，並於修正施行後，適用
    修正後之規定；民法規定之禁治產或禁治產人，自修正施行
    後，一律改稱為監護或受監護宣告之人；施行前所設置之監
    護人，於修正施行後，適用修正後之規定；修正之民法總則
    第14條至第15條之2 及民法親屬編第四章之規定，自公布後
    1 年6 個月施行。民法總則施行法第4 條第2 項、第4 條之
    1 、第4 條之2 、民法親屬編施行法第14條之2 、第14條之
    3 亦有明文。次按有事實足認監護人不符受監護人之最佳利
    益，或有顯不適任之情事者，法院得依受監護人、四親等內
    之親屬、檢察官、主管機關或其他利害關係人之聲請，改定
    適當之監護人，不受民法第1094條第1 項規定之限制。民法
    第1106條之1 第1 項定有明文，此規定於成年人之監護準用
    之，同法第1113條亦有明示。
四、聲請人主張其母王周英前經本院以98年度禁字第144 號民事
    裁定宣告為禁治產人，並由其家長即相對人王雪娥監護等情
    ，業經本院依職權調取98年度禁字第144 號禁治產宣告卷宗
    核閱屬實，並有戶籍謄本在卷可參，堪信為真正。再上開民
    法總則中華民國97年5 月2 日修正之條文，業於98年11月23
    日施行，則王周英既經為禁治產宣告，即應視為已受監護宣
    告。聲請人為王周英之子，自屬利害關係人而得為本件之聲
    請。又聲請人主張相對人不適任王周英之監護人，應予改定
    云云，是本件所應審究者，厥為是否有事實足認相對人不符
    王周英之最佳利益，或有顯不適任之情事，致有改定監護人
    之必要？經查：
  (一)聲請人主張相對人未得其同意，逕與其他兄弟姊妹達成協議
    ，欲出售王周英名下所有坐落於臺北市○○區○○段一小段
    625 、625-1 、626 、626-1 、626-2 、627-1 等6 筆土地
    ，且出售金額低於市價，足認相對人所為不符王周英之最佳
    利益，而有顯不適任之情事云云。惟相對人乃與王周英之子
    女王志文、王勝谷、王勝、王金男等人開會達成協議，其等
    均同意上開土地以每坪新臺幣（下同）70萬元、總價750 萬
    元之價格出售，此有99年9 月11日開會紀錄影本1 紙在卷可
    稽，足見相對人雖為監護人，然並未獨斷決行，而係與其他
    兄弟姐妹商議後始決定出售上開不動產，至出售之價格是否
    低於市價，容有仁智之見，且其等亦同意聲請人如能於99年
    9 月30日前覓得出價更高之買主，即以更高價格出售，堪認
    其亦已兼顧聲請人之意見，實難逕認相對人此舉不利於受監
    護宣告之人王周英。
  (二)又按監護人對於受監護宣告之人之財產，非為受監護宣告之
    人之利益，不得使用、代為或同意處分。監護人為下列行為
    ，非經法院許可，不生效力：(一)代理受監護宣告之人購置或
    處分不動產。(二)代理受監護宣告之人，就供其居住之建築物
    或其基地出租、供他人使用或終止租賃。修正後民法第1113
    條、第1101條第1 、2 項分別定有明文。現行法規以法院取
    代親屬會議，將監護改由法院監督，則相對人欲代理受監護
    宣告之人王周英處分系爭不動產，須經法院許可始生效力，
    相對人與其他兄弟姊妹雖達成協議欲出售系爭不動產，然在
    法院許可之前仍不得移轉所有權，是相對人與其他兄弟姊妹
    擬出售系爭不動產之行為，對王周英而言並無實質損害，尚
    難因此遽認相對人不適任監護人。
  (三)綜上，聲請人所指陳之情事，尚乏依據；此外，復查無事證
    足認相對人不符王周英之最佳利益，或有顯不適任之情事，
    而有改定監護人之必要。是本件聲請，於法不合，應予駁回
    。
六、依非訟事件法第21條第2 項、民事訴訟法第78條，裁定如主
    文。
中    華    民    國   100    年    2     月    28    日
                  家事庭  法  官  陳文通
以上正本證明與原本無異。
如對本裁定抗告，應於裁定送達後10日內向本院提出抗告狀。
中    華    民    國   100    年    3     月    7     日
                          書記官  陳玉瓊